臺灣宜蘭地方法院刑事判決　　　　　　　　　　　　　九十三年度易字第二五號
　　公　訴　人　臺灣宜蘭地方法院檢察署檢察官
　　被　　　告　丙○○
右列被告因過失傷害案件，經檢察官提起公訴（九十三年度偵字第一０五一號），本
院判決如左：
    主  文
丙○○無罪。
    理  由
一、公訴意旨以：被告丙○○為景峰營造有限公司之負責人，其於民國九十二年十一
    月間，承包宜蘭縣五結鄉○○路路基拓寬工程（即「臺九線八五＋五００～八六
    Ｋ＋六五０路基拓寬工程」時，本應注意維護該路段之路況良好以確保往來人車
    之安全，且依當時情形，又無不能注意之情事，竟疏未注意路狀之維護，致該施
    工路段經往來車輾壓產生坑洞，且亦未在上述坑洞前設置任何警示或任何安全措
    施，嗣告訴人甲○○於九十二年十一月十八日下午一時三十分許，騎乘車牌號碼
    ：ＲＢ五─一五八號輕型機車沿上述路段由北往南行駛，行經宜蘭縣五結鄉○○
    路○段一七一號前之坑洞時，一時失去控制致人車倒地，告訴人甲○○因而受有
    右側肱骨骨折之傷害，因認被告丙○○涉犯刑法第二百八十四條第二項之業務過
    失傷害罪嫌。
二、按犯罪事實應依證據認定之，無證據不得認定犯罪事實，又不能證明被告犯罪者
    ，應為無罪之判決，刑事訴訟法第一百五十四條第二項及同法第三百零一條第一
    項分別定有明文。次按刑事訴訟法上所謂認定事實之證據，係指足以認定被告確
    有犯罪行為之積極證據而言，該項證據自須適合於被告犯罪事實之認定，始得採
    為斷罪資料，有最高法院二十九年上字第三一○五號判例足資參照。又按以被害
    人之陳述為認定犯罪之依據時，必其陳述並無瑕疵，且就其他方面調查，又與事
    實相符始能認為有證據能力。所謂無瑕疵，係指被害人所為不利被告之陳述，與
    社會一般生活經驗或卷存其他客觀事實並無矛盾而言。至所謂就其他方面調查認
    與事實相符，非僅以所援用之旁證足以證明被害結果為已足，尤須綜合一切積極
    佐證，除認定被告確為加害人之可能外，在推理上無從另為其他合理原因之假設
    ，有不合於此，即不能以被害人之陳述作為論斷之證據，最高法院六十一年度臺
    上字第三０九九號判例可資參佐。
三、公訴人認被告丙○○涉有業務過失傷害犯行，係以被告丙○○於警詢及偵查中之
    自白、告訴人甲○○之指訴、目擊證人乙○○警詢、偵查之證詞、財團法人羅許
    基金會羅東博愛醫院（以下簡稱「羅東博愛醫院」）診斷證明書一紙，及交通部
    公路總局第四區養護工程處（以下簡稱「養護工程處」）九十三年四月二十三日
    四工工字第０九三０００八四０五號函覆稱：宜蘭縣五結鄉○○路道路施工停工
    期間道路安全由承攬廠商負責等語，為其主要論據。
四、訊據被告丙○○固不否認係景峰營造有限公司之負責人，自九十二年四月五日起
    至九十二年十月一日止承攬宜蘭縣五結鄉○○路路基拓寬工程，但因故於九十二
    年九月十七日起停工，至九十二年十二月二十日始復工，惟堅詞否認有何業務過
    失傷害犯行，辯稱：平常該道路有坑洞時，伊公司都會去填補，但那幾天剛好持
    續下雨，沒有辦法填補，而中正路交通流量很大，沒有辦法放置警示標誌，但伊
    在施工起點及終點處都有限速標誌，還有道路施工請車輛減速慢行之標誌，告訴
    人甲○○跌倒之後，並沒有馬上告知，係十餘日後才經由他人轉知，伊無法確定
    告訴人係因道路施工之坑洞而跌倒受傷等語。
五、經查：
（一）被告丙○○為景峰營造有限公司之負責人，自九十二年四月五日起至九十二年
      十月一日止承攬宜蘭縣五結鄉○○路「臺九線八五＋五００～八六Ｋ＋六五０
      路基拓寬工程」，但因原道路兩側人行空間尚未定案，故於九十二年九月十七
      日起停工，至九十二年十二月二十日始復工等情，業據被告丙○○於警詢、偵
      查及本院調查審理中均供承不諱，並有被告丙○○提出之養護工程處南澳工務
      段九十二年十二月二十九日四工南字第０九二０００八二七四號函及景峰營造
      有限公司九十二年九月十九日景營字第一八四號函各一紙附卷可稽。而告訴人
      甲○○指訴之案發時間即九十二年十一月十八日雖係該路基拓寬工程停工期間
      ，然依據被告丙○○與養護工程處工程承攬契約附件之「交通、安衛、環保施
      工說明書（八十八年七月）」第壹章總則一‧七節載明本施工說明書規範範圍
      及時效，一‧八節責任劃分（四）並不免除承包商因工程中斷（停工）而減免
      本施工說明書所規定之責任；另一‧九節（二）並列有承包商於停工期間辦理
      交通、安衛、環保等管理維護之估驗計價及經費調整之規定意旨，本工程停工
      期間道路安全應由承攬廠商負責維護，此有該處九十三年四月二十三日四工工
      字第０九三０００八四０五號函一件存卷可稽，是本件道路拓寬工程雖於告訴
      人甲○○所指之案發期間係屬停工狀態，然該工程道路安全維護仍應由被告丙○○所經營之景峰營造有限公司負責。
（二）被告丙○○承攬之上開道路拓寬工程，於施工及停工期間道路有多處坑洞，且
      未於道路坑洞附近設置警告標誌，而九十二年十一月十五日至同月十八日，因
      持續降雨，致未能填補上開坑洞，之後方填補上開坑洞並設置「道路施工」之
      警告標誌等情，業據被告丙○○於偵查及本院審理中均供承不諱，並有宜蘭氣
      象站九十二年十一月份雨量資料一紙、員警拍攝之道路照片六張，及被告丙○○提出之道路施工照片三冊與道路坑洞修補照片七張附卷可稽，足證上開道路
      於九十二年十一月十八日路面確有多處坑洞，且承攬廠商即被告丙○○並未於
      道路坑洞附近設置警告標誌或其他安全設施，提醒往來行人及車輛注意。
（三）告訴人甲○○固指訴於九十二年十一月十八日下午一時三十分許，騎乘車牌號
      碼：ＲＢ五─一五八號輕型機車沿宜蘭縣五結鄉○○路由北往南行駛，行經宜
      蘭縣五結鄉○○路○段一七一號前之坑洞時，因輪胎陷落坑洞內，一時失去控
      制致人車倒地，而受有右側肱骨骨折之傷害，並提出羅東博愛醫院診斷證明書
      五紙及醫療費用收據二紙附卷供參。而本院依職權函調告訴人甲○○於九十二
      年十一月十八日至羅東博愛醫院之就醫診斷記錄，該院亦函覆稱：告訴人自訴
      乃騎機車跌倒所致，此有該院九十三年七月三日（九十三）羅博醫字第０七０
      ０一八號函一件在卷供參。惟查，證人即在告訴人甲○○所指事發地點附近之
      宜蘭縣五結鄉○○路三段一七一號經營「紅螞蟻檳榔攤」之乙○○於本院審理
      中經合法傳喚並未到案，然其於九十三年三月十日之警詢中即陳稱：「大約是
      去年（九十二）十一月份，幾號我不清楚，我只記得那時應該是中午的時候，
      我是在我所經營之檳榔攤內往外看到該名婦人（甲○○）遭一名中年人扶起來
      後，後面的事我就不清楚」、「我是沒有親眼看到她騎機車跌倒，我只看到有
      人扶他起來而已」等語（見警詢卷第五頁）；復於偵查中結證稱：「我看到在
      庭之這位太太被人家扶起來，我當時是在該處賣檳榔」等語（見偵查卷第九頁
      ），顯見證人乙○○僅有見到告訴人甲○○跌倒後遭人扶起之情形，並未親眼
      目擊告訴人跌倒之情狀，則本件迄今尚無真正目擊事故發生之證人證詞可資參
      酌。又告訴人甲○○固於其所指之事發時間即九十二年十一月十八日至羅東博
      愛醫院主訴因機車摔倒受傷而住院數日，但於事後及出院後均未立即報案，遲
      至九十三年三月十日始提出傷害告訴，此有警詢筆錄在卷足稽，則距離案發時
      間已久，且於受傷當時並未蒐證，則告訴人甲○○當時所受傷害是否係因道路
      坑洞所致，確有疑義。況一般人騎乘機車於道路上跌倒之原因甚多，縱路面滿
      佈坑洞，並不平整，然是否確因坑洞導致機車重心不穩，或係因與他車閃避碰
      撞，或因其他人為操作機車不當等因素，而致人車倒地，均有未明，則本件告
      訴人甲○○所受之傷害與被告丙○○未注意道路安全之維護是否具有相當因果
      關係，仍屬有疑，實難僅憑告訴人甲○○片面之指訴即認被告丙○○就此有何
      過失責任，被告丙○○前揭所辯，應屬可採。此外，復查無其他積極證據足資
      證明被告丙○○有何業務過失傷害犯行，既不能證明被告犯罪，依法爰為無罪
      之諭知。
據上論斷，應依刑事訴訟法第三百零一條第一項，判決如主文。
本案經檢察官劉憲英到庭執行職務。
中       華         民   國          九十三   年   八  月   十    日
                                  臺灣宜蘭地方法院刑事第四庭
                                      審判長法  官  林  惠  玲
                                            法  官  辜  漢  忠
                                            法  官  郭  顏  毓
右正本證明與原本無異。
如不服本判決，應於判決送達後十日內，向本院提出上訴狀。(應附繕本)
                                            書記官  莊  淑  茹
中       華         民         國          九十三   年   八  月   十一  日
